【裁判字號】    98,訴,1778
【裁判日期】    980624
【裁判案由】    毒品危害防制條例
【裁判全文】
臺灣板橋地方法院刑事判決              98年度訴字第1778號
公  訴  人  臺灣板橋地方法院檢察署檢察官
被      告  甲○○
                    （另案於臺灣宜蘭監獄執行中）
上列被告因違反毒品危害防制條例案件，經檢察官提起公訴（98
年度毒偵緝字第206 、207 、208 、209 號），本院依簡式審判
程序判決如下：
    主  文
甲○○施用第一級毒品，累犯，處有期徒刑壹年。又施用第一級
毒品，累犯，處有期徒刑壹年；扣案之第一級毒品海洛因參包（
驗餘合計淨重零點貳零壹玖公克）均沒收銷燬。又施用第一級毒
品，累犯，處有期徒刑壹年。又施用第一級毒品，累犯，處有期
徒刑壹年。應執行有期徒刑貳年陸月；扣案之第一級毒品海洛因
參包（驗餘合計淨重零點貳零壹玖公克）均沒收銷燬。
    事  實
一、甲○○：(一)前因施用毒品案件，經臺灣臺北地方法院以87年
    度毒聲字第1025號裁定送觀察、勒戒後，認有繼續施用毒品
    傾向，再經同法院以87年度毒聲字第1260號裁定施以強制戒
    治，雖曾裁定停止戒治，但嗣經撤銷而繼續執行強制戒治，
    於民國89年9 月26日執行完畢，並由臺灣臺北地方法院檢察
    署檢察官以89年度戒毒偵字第297 號、89年度毒偵字第3425
    號為不起訴處分確定。(二)復因施用毒品案件，經本院以90年
    度毒聲字第4567號裁定施以強制戒治，嗣因成效合格，經本
    院以91年度毒聲字第3237號裁定停止戒治，所餘期間付保護
    管束，迄91年11月20日期滿未經撤銷停止戒治，視為強制戒
    治執行完畢；此部分施用毒品犯行，並經本院以91年度訴字
    第78號判處有期徒刑10月確定。惟於上開最後強制戒治執行
    完畢後5 年內，又迭因施用毒品，經：(三)臺灣臺北地方法院
    以92年度訴字第1297號判處有期徒刑1 年確定（此部分與上
    揭(二)所示之有期徒刑10月接續執行，於94年1 月5 日縮短刑
    期假釋出監，嗣經撤銷假釋，應執行殘刑3 月7 日）；(四)臺
    灣臺北地方法院以94年度訴字第596 號判處有期徒刑1 年4
    月確定（此部分與上揭(三)所示之殘刑3 月7 日接續執行，已
    於96年2 月28日縮短刑期滿執行完畢，致使本案各罪均成立
    累犯）。
二、詎甲○○猶不知悔改，基於施用第一級毒品海洛因之犯意，
    分別為下列行為：
  (一)於97年5 月8 日為警採尿前回溯26小時內之某時，在不詳處
    所，以將海洛因置入注射針筒施打手臂之方法，施用第一級
    毒品海洛因。嗣為警於同日10時15分許，在臺北縣中和市某
    處查獲，經警採集其尿液檢體送驗結果，呈鴉片類陽性反應
    ，始悉上情。
  (二)於97年8 月2 日15時許，在臺北縣三重市○○○路與重新路
    口某加油站之廁所內，以將海洛因置入注射針筒施打手臂之
    方法，施用第一級毒品海洛因。嗣為警於97年8 月3 日17時
    30分許，在臺北縣三重市○○○路與三民街175 巷口查獲，
    並扣得第一級毒品海洛因3 包（合計淨重0.2040公克，取樣
    0.0021公克鑑定用罄，驗餘合計淨重0.2019公克，起訴書誤
    載為淨重0.34公克），經警採集其尿液檢體送驗結果，呈鴉
    片類陽性反應，始悉上情。
  (三)於97年9 月3 日14時許，在臺北縣板橋市○○路與實踐路口
    某加油站之廁所內，以將海洛因置入注射針筒施打手臂之方
    法，施用第一級毒品海洛因。嗣為警於同日18時50分許，在
    臺北縣板橋市○○路與民權路口查獲，經警採集其尿液檢體
    送驗結果，呈鴉片類陽性反應，始悉上情。
  (四)於97年10月15日為警採尿前回溯26小時內之某時，在不詳處
    所，以將海洛因置入注射針筒施打手臂之方法，施用第一級
    毒品海洛因。嗣為警於同日11時40分許，在臺北縣中和市○
    ○路91號前查獲，經警採集其尿液檢體送驗結果，呈鴉片類
    陽性反應，始悉上情。
三、案經臺北縣政府警察局中和分局、臺北縣政府警察局三重分
    局、臺北縣政府警察局板橋分局報請臺灣板橋地方法院檢察
    署檢察官偵查起訴。本院於準備程序進行中，被告就被訴事
    實為有罪之陳述，經告知被告簡式審判程序之旨，並聽取當
    事人之意見後，本院合議庭裁定由受命法官獨任進行簡式審
    判程序。
    理  由
一、上揭事實，均據被告甲○○於本院審理時坦承不諱，且有海
    洛因3 包扣案可資佐證，而上開扣案物經送鑑驗結果，確係
    第一級毒品海洛因無訛，合計淨重0.2040公克，取樣0.0021
    公克鑑定用罄，驗餘合計淨重0.2019公克等情，則有交通部
    民用航空局航空醫務中心97年9 月8 日航藥鑑字第0974530
    號毒品鑑定書影本1 份在卷可憑（見本院卷第35頁）。且被
    告先後4 次為警查獲後，經警採集其尿液檢體送驗結果，均
    呈鴉片類陽性反應，亦有臺灣檢驗科技股份有限公司出具之
    濫用藥物檢驗報告、警局製作之被移送人姓名代碼對照表各
    4 份附卷可稽。按海洛因經注射或吸入人體後，約80% 於24
    小時內自尿中排出，一般而言，尿液中能否驗出嗎啡陽性反
    應與其投與量、投與途徑、採尿時間、個人體質及檢測方法
    之靈敏度有關，國外曾有文獻報導注射6 毫克之海洛因鹽酸
    鹽，其代謝物嗎啡之平均可檢出時限約為26小時，此經行政
    院衛生署藥物食品檢驗局以81年9 月8 日（81）藥檢壹字第
    8114885 號函述綦詳，為本院承辦毒品案件職務上所已知。
    是被告上開採尿送驗結果，既均呈鴉片類陽性反應，足以擔
    保被告之任意性自白與事實相符，均堪採信。至於上揭事實
    欄第二項(一)、(四)所示施用毒品之確切時間，雖因被告不復記
    憶而均無從查悉，惟依上揭說明，堪認應係分別於97年5 月
    8 日、97年10月15日為警採尿前回溯26小時內之某時施用者
    無疑。
二、按毒品危害防制條例於92年7 月9 日修正公布，自93年1 月
    9 日施行，其中第20條、第23條將施用毒品之刑事處遇程序
    ，區分為「初犯」及「5 年內再犯」、「5 年後再犯」。依
    其立法理由之說明：「初犯」，經觀察、勒戒或強制戒治後
    ，應為不起訴處分或不付審理之裁定；經觀察、勒戒或強制
    戒治執行完畢釋放後，「5 年內再犯」者，因其再犯率甚高
    ，原實施之觀察、勒戒及強制戒治既已無法收其實效，爰依
    法追訴或裁定交付審理。至於經觀察、勒戒或強制戒治執行
    完畢釋放後，「5 年後再犯」者，前所實施之觀察、勒戒或
    強制戒治已足以遮斷其施用毒品之毒癮，為期自新及協助其
    斷除毒癮，仍適用「初犯」規定，先經觀察、勒戒或強制戒
    治之程序。從而依修正後之規定，僅限於「初犯」及「5 年
    後再犯」二種情形，始應先經觀察、勒戒或強制戒治程序。
    倘被告於5 年內已再犯，經依法追訴處罰，縱其第3 次（或
    第3 次以上）再度施用毒品之時間，在初犯經觀察、勒戒或
    強制戒治執行完畢釋放5 年以後，已不合於「5 年後再犯」
    之規定，且因已於「5 年內再犯」，顯見其再犯率甚高，原
    實施觀察、勒戒或強制戒治，已無法收其實效，即應依該條
    例第10條處罰（最高法院95年第7 次刑事庭會議決定參照）
    。查被告有上揭事實欄第一項所示之觀察勒戒、強制戒治及
    科刑處罰紀錄，此有臺灣高等法院被告前案紀錄表在卷可考
    ，其於91年11月20日強制戒治執行完畢後5 年內，又迭因施
    用毒品，經臺灣臺北地方法院以92年度訴字第1297號判處有
    期徒刑1 年確定、同法院以94年度訴字第596 號判處有期徒
    刑1 年4 月確定，縱被告於本案再度施用毒品之時間，係在
    上開強制戒治執行完畢5 年以後，揆諸前揭說明，仍應依毒
    品危害防制條例第10條規定處罰。綜上所述，本案事證明確
    ，被告犯行堪予認定，應依法論科。
三、查海洛因係屬毒品危害防制條例所定之第一級毒品。是核被
    告所為，均係犯毒品危害防制條例第10條第1 項之施用第一
    級毒品四罪（上揭事實欄第二項(一)至(四)各成立一罪）。其持
    有第一級毒品海洛因之低度行為，為施用之高度行為所吸收
    ，不另論罪。又被告曾受如上揭事實欄第一項所述之有期徒
    刑執行完畢，有臺灣高等法院被告前案紀錄表可憑，其於5
    年以內故意再犯本件有期徒刑以上之上開四罪，皆為累犯，
    應依刑法第47條第1 項規定加重其刑。所犯上開四罪，犯意
    各別，行為互殊，應予分論併罰。爰審酌被告前因施用毒品
    ，曾接受強制戒治之執行完畢，獲有不起訴處分之寬典，並
    迭經論罪科刑且已執行完畢，仍不思戒斷惡習，再次漠視法
    令而犯上開各罪，非但戕害健康，對於社會風氣、治安亦潛
    有相當危害，惟念其施用毒品所生惡害，實以自戕身心健康
    為主，對於他人生命、身體、財產等法益，尚無重大明顯之
    實害，兼衡其智識程度、犯罪之動機、目的、手段暨於本院
    審理時坦承犯行，態度良好等一切情狀，分別量處如主文所
    示之刑，並定其應執行刑，以示懲儆。扣案之海洛因3 包（
    合計淨重0.2040公克，取樣0.0021公克鑑定用罄，驗餘合計
    淨重0.2019公克），為本案查獲之第一級毒品，不問屬於犯
    人與否，應依毒品危害防制條例第18條第1 項前段規定沒收
    銷燬之。
據上論斷，應依刑事訴訟法第273 條之1 第1 項、第299 條第1
項前段，毒品危害防制條例第10條第1 項、第18條第1 項前段，
刑法第11條前段、第47條第1 項、第51條第5 款，判決如主文。
本案經檢察官謝岳龍到庭執行職務。
中    華    民    國    98    年    6     月    24    日
                  刑事第十一庭  法  官  朱嘉川
以上正本證明與原本無異。
如不服本判決應於收受送達後10日內向本院提出上訴書狀，並應
敘述具體理由；其未敘述上訴理由者，應於上訴期間屆滿後20日
內向本院補提理由書（均須按他造當事人之人數附繕本）「切勿
逕送上級法院」。
                                書記官  陳聖儒
中    華    民    國    98    年    6     月    24    日
附錄本案論罪科刑法條全文：
毒品危害防制條例第10條
施用第一級毒品者，處6 月以上5 年以下有期徒刑。
施用第二級毒品者，處3 年以下有期徒刑。


司法院資訊處製作；財團法人民間司法改革基金會備份。
